【裁判字號】    89,重訴,151
【裁判日期】    890531
【裁判案由】    清償借款
【裁判全文】
臺灣板橋地方法院民事判決  八十九年度重訴字第一五一號
    原      告  第一商業銀行股份有限公司
    法定代理人  庚○○
    訴訟代理人  丙○○
    被      告  甲○○
                乙○○
                戊○○
                己○○
    右  一  人
    訴訟代理人  丁○○律師
右當事人間請求返還消費借貸款事件，本院判決如左：
    主      文
被告應連帶給付原告新台幣陸仟玖佰陸拾萬元，及自民國八十六年九月八日起至清償
日止，按年息百分之九點零二五計算之利息，並自民國八十六年九月八日起，逾期六
個月以內者，按上開利率百分之十，逾期在六個月以上者，其超逾六個月部分，按上
開利率百分之二十加付違約金。
訴訟費用由被告連帶負擔。
本判決於原告以新台幣貳仟佰貳拾萬元供擔保後，得假執行。但被告如於假執行程
序實施前，以新台幣陸仟玖佰陸拾萬元為原告預供擔保，得免為假執行。
    事      實
甲、原告方面：
  一、聲明：求為判決如主文第一項所示，並陳明願供擔保請准宣告假執行。
  二、陳述：緣被告甲○○、林竣瑩、戊○○、己○○與訴外人林淑英於民國八十五
      年十二月五日向原告簽訂連帶保證契約及約定書，就訴外人豪鑽育樂股份有限
      公司（下稱豪鑽公司）現在及將來對原告所負借款、保證．．．等債務，於本
      金新台幣（下同）二億元為範圍內，負連帶清償之責任，並放棄先訴抗辯權；
      嗣於八十六年一月七日，豪鑽公司向原告貸得新台幣（下同）陸佰玖拾陸萬元
      ，約定利息按年息百分之九點零二五計算，利息部分自借款日起即開始按月計
      付，至於本金部分寬限期則為二年，即自八十八年一月七日起至一百零六年一
      月七日止，分二百十六期，於每月七日分期攤還本息，如未按期攤還本息時，
      被告即喪失期限之利益，應即全部償還，逾期六個月以內並按上利率百分之十
      ，逾期六個月以上按利率百分之二十加付違約金；詎豪鑽公司自八十六年九月
      七日起即未依約繳納利息，已喪失期限利益，應償還尚欠之借款陸仟玖佰陸拾
      萬元及自八十六年九月八日起算之利息及違約金，為此提起本件訴訟。
  三、證據：提出借據影本一件、保證書影本一件、約定書影本四件、逾期未繳息通
      知單影本一件為證。
乙、被告方面：
  一、聲明：求為判決
    （一）原告之訴駁回。
    （二）陳明如受不利判決，願為原告預供擔保，請准免為假執行。
  二、陳述：
    （一）被告甲○○、林竣瑩、戊○○部分
          其三人均對保證書及約定書上之簽名之真正不為爭執，惟均以：保證書及
          約定書上其等二人之印文均非其等親蓋，且於保證書上簽名時，亦未見到
          「二億元」之限額額度，又訴外人即原告銀行經理李良寬為使其等三人於
          保證書及約定書上簽名，均對其等佯稱簽名作保只是形式上的，沒有什麼
          關係及影響，因而其等始簽名，是其等無從負責。
    （二）被告己○○部分
      １、原告係遲於八十六年一月七日，始貸與豪鑽公司六千九百六十萬元，其中
          另有被告林竣瑩、訴外人林淑英為該借貸之連帶保證人，但被告甲○○、
          林竣瑩、戊○○、己○○四人竟早於八十五年十二月五日即簽訂約定書及
          保證書，保證豪鑽公司二億元之債務，如豪鑽公司僅向原告借款六千九百
          六十萬元，為何被告四人要保證高達二億元之債務？豪鑽公司是否與原告
          共同欺瞞被告作為保證人？豈有保證債務高於主債務之情事？況被告簽立
          保證書時，並不知豪鑽公司借款多寡，而豪鑽公司以自有不動產作為抵押
          借款，該不動產現經鈞院民事執行處拍賣中，經鑑價為四千餘萬元，可見
          ，除非原告高估擔保品價值而有所謂違規放款之情事，否則作為抵押借款
          擔保之不動產遠不足以清償借款，怎借到如此高的額度？又被告豈有擔保
          二億元之債務？足稽此項保證係受詐欺所致。
      ２、另訴外人林淑英亦係豪鑽公司之連帶保證人，且與被告四人同立有保證書
          ，為何原告未併列為被告追償？亦有疑問。
      ３、原告對於被告等請求高達六千九百六十萬元之金額，惟主債務人豪鑽公司
          所提供作為抵押借款之不動產，其拍賣情形、所得金額多寡，實應加以扣
          除，此部分亦應請原告計算折抵。
  三、證據：聲請訊問證人李良寬。
    理      由
一、本件原告起訴主張：緣被告甲○○、林竣瑩、戊○○、己○○與訴外人林淑英於
    民國八十五年十二月五日向原告簽訂連帶保證契約及約定書，就訴外人豪鑽公司
    現在及將來對原告所負債務於本金二億元為範圍內，負連帶清償之責任，並放棄
    先訴抗辯權；嗣於八十六年一月七日，豪鑽公司向原告貸得陸佰玖拾陸萬元，約
    定利息按年息百分之九點零二五計算，利息部分自借款日起即開始按月計付，至
    於本金部分寬限期則為二年，即自八十八年一月七日起至一百零六年一月七日止
    ，分二百十六期，於每月七日分期攤還本息，如未按期攤還本息時，被告即喪失
    期限之利益，應即全部償還，逾期六個月以內並按上利率百分之十，逾期六個月
    以上按利率百分之二十加付違約金；詎豪鑽公司自八十六年九月七日起即未依約
    繳納利息，已喪失期限利益，應償還尚欠之借款陸仟玖佰陸拾萬元及自八十六年
    九月八日起算之利息及違約金，為此依消費借貸及連帶保證之法律關係，提起本
    件訴訟。
二、被告四人均對保證書及約定書上之簽名之真正均不爭執，惟均否認親蓋印文，並
    否認保證書上有「二億元」之限額額度，其中被告甲○○、林竣瑩、戊○○另以
    ：當時訴外人原告銀行經理李良寬為使其等二人於保證書及約定書上簽名，均對
    其等佯稱簽名作保只是形式上的，沒有什麼關係及影響，因而其等始簽名，是其
    等無從負責云云；被告己○○則以：被告四人簽立保證書之時係早於原告貸與豪
    鑽公司六千九百六十萬元，如豪鑽公司僅向原告借款六千九百六十萬元，為何被
    告四人要保證高達二億元之債務？況被告簽立保證書時，並不知豪鑽公司借款多
    寡，且原告除非高估擔保品價值而有違規放款，即係詐欺被告四人；另訴外人林
    淑英亦係豪鑽公司之連帶保證人，為何原告未併列為被告追償？亦有疑問；末以
    豪鑽公司另提供設定抵押擔保之不動產業經鈞院執行，其拍賣情形、所得金額多
    寡，實應加以扣除，此部分亦應請原告計算折抵等情為辯，請求駁回原告之訴。
三、按當事人主張有利於己之事實者，就其事實有舉證之責任。民事訴訟法第二百七
    十七條本文定有明文。原告主張之情事，業據其提出借據一件、保證書一件、約
    定書四件、逾期未繳息通知單一件為證，被告四人既均不否認保證書、約定書上
    簽名之真正，其等雖否認其上印文非其所蓋，然不能藉此反而否定其等親自簽名
    之效力；次核原告所提出之保證書，其首處即已載明：「連帶保證人林淑英、己○○、戊○○、甲○○、林竣瑩．．．今向第一商業銀行股份有限公司（即第一
    商業銀行，包括總行及所屬各分支機構，以下簡稱貴行）保證豪鑽育樂股份有限
    公司（以下簡稱債務人）對貴行所負一切債務，以本金新台幣貳億元整為限額，
    願與債務人連帶負全部償付之責任，並由每一保證人負單獨清償全部之責，各保
    證人並願遵守左列各條款：．．．」等文字，其中被告四人與訴外人林淑英均於
    前述「連帶保證人」文字下方空白處，及保證書末端之「對保簽章欄」及「連帶
    保證人欄」親自簽名，且該保證書僅有一張之版面，約定條款僅有八條，印刷體
    文字大小尚稱適宜，難認有過小或過密致無法辨視或閱讀困難之情形，是保證書
    均已約明保證人與原告間之法律關係，被告四人所辯係遭原告銀行經理李良寬之
    言語欺矇，容與常情不符而不足採，其等聲請訊問李良寬，本院認亦無必要。又
    依一般社會交易習慣，保證契約如定有書面外，除保證人、被保證人及債務人外
    ，保證金額亦係必要之點，即保證金額應載明於保證書為社會交易上常態之事實
    ，再系爭保證書第四行「新台幣」文字下方之空白處甚大，並已記載「貳億元整
    」甚為清楚，參以本件保證契約之連帶保證人除被告四人外，尚有訴外人林淑英
    ，如五人於保證額度不明之情況下均首肯簽訂保證書，亦與經驗法則有違，被告
    四人就此異態事實亦未為何有利之舉證，此項辯解亦不足採；再查，被告己○○
    雖另以：原告已查封豪鑽公司之不動產進行拍賣，應將拍定後所得價金予以扣除
    云云，惟原告陳稱雖已進行拍賣，然尚未拍定等情，被告亦無法提出業已拍定之
    證明，此部分之抗辯亦非足採。
四、綜上所述，被告四人所辯諸情，均無從為其等有利之證明，而不足採信。從而，
    原告依據消費借貸及連帶保證之法律關係，請求給付如主文第一項所示之本息及
    違約金，洵屬有據，應予准許。
五、被告所辯其他情事，或出於其等主觀之臆測，或與社會交易之情狀無違，或為原
    告求償方式選擇之自由，或係原告經營方式之自甘冒險，均與本件之爭點無涉，
    而對本件訴訟之結果不生影響，附此指明。
六、假執行之宣告：原告及被告四人均陳明願供擔保請准宣告假執行及為假執行，經
    核悉無不合，爰分別定相當之擔保金額准許之。
七、據上論結：本件原告之訴為有理由，並依民事訟法第八十五條第二項、第三百九
    十條第二項、第三百九十二條，判決如主文。
中      華      民      國    八十九    年      五      月    三十一    日
                                    臺灣板橋地方法院民事第二庭
~B法  官  鍾啟煌
右為正本係照原本作成。
如對本判決上訴，須於判決送達後廿日內向本院提出上訴狀。
中      華      民      國    八十九    年      五      月    三十一    日
~B書記官  王慈嬰


司法院資訊處製作；財團法人民間司法改革基金會備份。
